臺灣高等法院刑事裁定
                                    108年度毒抗字第339號
抗  告  人
即  被  告  古欣惠


上列抗告人因違反毒品危害防制條例案件，不服臺灣桃園地方法
院中華民國108年10月25日裁定（108年度毒聲字第373號），提
起抗告，本院裁定如下：
    主  文
抗告駁回。                                                                
    理  由
一、原裁定意旨略以：被告古欣惠基於施用第二級毒品之犯意，
    於民國108年3月19日上午1時30分許（聲請書漏載上午1時30
    分許，應予補充）為警採尿時起回溯120小時內某時，在不
    詳地點，以不詳方式（聲請書誤載為以燃燒玻璃球吸食方式
    ，應予更正），施用第二級毒品甲基安非他命1次。嗣於108
    年3月19日上午0時15分許，為警在臺北市大安區忠孝東路與
    建國南路之交岔路口查獲，被告雖否認犯行，惟經警採集其
    尿液送驗後，結果確呈甲基安非他命陽性反應，堪認被告尿
    液中確含有第二級毒品甲基安非他命；又被告前未曾有因施
    用毒品案件而經裁定送觀察、勒戒、強制戒治執行完畢釋放
    出所之事實，是被告初犯本件施用第二級毒品犯行，亦可認
    定。爰依毒品危害防制條例第20條第1項、觀察勒戒處分執
    行條例第3條第1項之規定，裁定被告古欣惠施用第二級毒品
    ，應送勒戒處所觀察、勒戒，其期間不得逾二月等語。
二、抗告意旨略以：抗告人並無施用毒品之前科，檢察官未詢問
    抗告人是否接受戒癮治療或就戒癮治療為任何說明，即聲請
    觀察、勒戒，未為合義務性裁量，顯有裁量怠惰或濫用之情
    ，原裁定裁准抗告人執行觀察、勒戒，難認允妥；且抗告人
    家中尚有二子需照顧，爰請撤銷原裁定，改為戒癮治療等語
    。
三、經查：
  ㈠按甲基安非他命為毒品危害防制條例第2條第2項第2款所列之
    第二級毒品，而犯該條例第10條第2項之施用第二級毒品罪
    者，檢察官應聲請法院裁定，令被告入勒戒處所觀察、勒戒
    ，其期間不得逾2月，同條例第20條第1項定有明文。
  ㈡抗告人即被告雖於警詢及偵查中均矢口否認有何施用第二級
    毒品甲基安非他命之犯行，辯稱：應該是我跟朋友出去玩，
    吸到他們的二手毒品云云。惟查：被告為警查獲後，於108
    年3月19日上午1時30分，由警提供潔淨空瓶供被告親自排放
    尿液，並由被告親自封瓶捺印乙節，業據被告於警詢及偵查
    中供承無訛，且有勘察採證同意書1紙在卷可稽，而被告親
    自封瓶捺印之尿液檢體（尿液檢體編號：133084號），經送
    台灣尖端先進生技醫藥股份有限公司以EIA酵素免疫分析法
    初步檢驗，再以GC／MS氣相層析質譜儀法為確認檢驗，結果
    確呈甲基安非他命陽性反應，且甲基安非他命濃度為852ng/
     mL乙節，此有臺北市政府警察局偵辦毒品案件尿液檢體委
    驗單、台灣尖端先進生技醫藥股份有限公司108年4月1日出
    具之濫用藥物檢驗報告各1紙附卷可佐（見毒偵字第1670號
    影卷第4、5頁），堪認被告尿液中確含有第二級毒品甲基安
    非他命。又同處一室之人，若其中一人施用第一、二級毒品
    ，其他未施用者之尿液經檢驗是否會呈海洛因、安非他命陽
    性反應，雖無相關文獻資料可供參考，然依常理判斷，若與
    吸食第一、二級毒品海洛因、甲基安非他命者同處一室，其
    吸入「二手煙」或蒸氣之影響程度，與空間大小、密閉性、
    吸入之濃度多寡及吸入時間長短等因素有關，且因個案而異
    ，縱然吸入二手煙或蒸氣者之尿液可檢出毒品反應，其濃度
    亦應遠低於施用者，有行政院衛生署管制藥品管理局93年7
    月30日管檢字第0930007004號函可參，是若非長時間與吸毒
    者直接相向且存心大量吸入吸毒者所呼出之煙氣，以二手煙
    中可能存在之低劑量煙毒或安非他命，應不致在尿液中檢驗
    出煙毒或安非他命反應。本件被告所採集尿液送驗結果，甲
    基安非他命濃度852ng∕mL，大於確認檢驗之閾值500ng∕mL，
    鑑定機關並據此判定為甲基安非他命陽性反應，以被告尿液
    中檢驗出甲基安非他命之濃度觀之，被告若非存心大力吸入
    含有甲基安非他命之煙霧，應不致在尿液中檢驗出高於檢驗
    值甚多之甲基安非他命濃度，實難認被告係因不慎吸入二手
    毒品導致其為警所採集之尿液經檢驗後呈甲基安非他命陽性
    反應，足認被告確有於108年3月19日上午1時30分許為警採
    尿時起回溯120小時內某時施用第二級毒品甲基安非他命1次
    之犯行，其前開所辯顯屬事後卸責之詞，諉無可採。
  ㈢按毒品危害防制條例規定之觀察、勒戒處分，乃導入一療程
    觀念，針對受處分人將來之危險所為預防、矯治措施之保安
    處分，目的係在戒除行為人施用毒品身癮及心癮之措施，以
    達教化與治療之目的，其立法意旨在幫助施用毒品者戒毒，
    性質非屬懲戒行為人，核與刑罰執行之目的不同，並屬強制
    規定，除於毒品危害防制條例第21條第1項所稱犯同條例第1
    0條之罪者，於犯罪未發覺前，自動向行政院衛生署指定之
    醫療機構請求治療，醫療機構免將請求治療者送法院或檢察
    機關之情形外，只要違反犯毒品危害防制條例第10條之規定
    者，檢察官即應向法院提出聲請裁定其入勒戒處所觀察、勒
    戒。另毒品危害防制條例第24條第1項亦明定：本法第20條
    第1項之程序，於檢察官先依刑事訴訟法第253條之1第1項、
    第253條之2之規定，為附命完成戒癮治療之緩起訴處分時，
    不適用之。是除犯施用毒品罪未發覺前，自動向行政院衛生
    署指定之醫療機構請求治療，及檢察官審酌個案情形，依同
    法第24條第1項為附完成戒癮治療之緩起訴處分，可排除適
    用觀察、勒戒之程序外，就初犯或觀察勒戒、強制戒治執行
    完畢五年後再犯施用毒品罪之行為人，凡經檢察官聲請，法
    院僅得依法裁定令入勒戒處所執行觀察、勒戒，以查其是否
    仍有施用毒品傾向，並據以斷定幫助受處分人徹底戒毒之方
    法，尚無自由斟酌以其他方式替代之權且無需先行徵詢醫療
    機構之意見，亦無因受處分人之個人或家庭因素而免予執行
    之餘地。本件抗告人既未曾於「犯罪未發覺前」，主動接受
    醫療機構治療，自難認有毒品危害防制條例第21條適用之餘
    地，則抗告人既有上開施用第二級毒品犯行，又未曾因施用
    毒品案件經觀察、勒戒處分，有本院被告前案紀錄表在卷可
    查，聲請人於斟酌個案情節後，未依刑事訴訟法第253條之1
    及毒品危害防制條例第24條第1項等規定，對抗告人為戒癮
    治療之緩起訴處分程序，而係選擇向原審法院聲請裁定觀察
    、勒戒，此乃檢察官裁量權行使之結果，法院並無自由斟酌
    以其他方式替代，亦無因抗告人之個人或家庭因素而免予執
    行之餘地，況抗告人於檢察官訊問時始終矢口否認有施用毒
    品之犯行（見毒偵字第2628號影卷108年6月27日詢問筆錄）
    ，檢察官自難詢問抗告人是否接受戒癮治療或就戒癮治療多
    加說明，本件檢察官既已通知抗告人到庭，給予答辯之機會
    ，且其尿液檢驗結果完成後確呈甲基安非他命陽性反應，抗
    告人施用毒品犯行明確，檢察官之聲請及原審裁定均難認有
    何裁量怠惰或濫用之情形；又依抗告人於警詢所陳其二子均
    係前夫在照顧（見毒偵字第1670號影卷第14頁背面），且現
    分別為16、18歲等情，其所稱個人及家庭等因素亦非得免予
    執行之事由。
四、綜上所述，原審以檢察官聲請意旨並無不合，依據毒品危害
    防制條例第20條第1項及觀察勒戒處分執行條例第3條第1項
    ，裁定抗告人應送勒戒處所觀察、勒戒，經核其認事用法並
    無違誤。抗告意旨徒以前詞指摘原裁定不當，請求撤銷原裁
    定，要無理由，應予駁回。
據上論結，應依刑事訴訟法第412條，裁定如主文。
中　　華　　民　　國　 108　　年　　12　　月　　4 　　日
                  刑事第一庭    審判長法　官   周政達
                                      法　官   程克琳
                                      法　官   邱忠義
以上正本證明與原本無異。
不得再抗告。
                                      書記官   陳漢朝
中　　華　　民　　國　 108　　年　　12　　月　　4 　　日